【裁判字號】    89,台上,6745
【裁判日期】    891109
【裁判案由】    違反毒品危害防制條例
【裁判全文】
最高法院刑事判決                              八十九年度台上字第六七四五號
    上  訴  人  甲○○
右上訴人因違反毒品危害防制條例案件，不服台灣高等法院台中分院中華民國八十七
年七月十四日第二審判決( 八十六年度上訴字第二三五○號，起訴案號：台灣台中地
方法院檢察署八十六年度偵字第二二一五、三八六二、四二七七、五○○四號 )，提
起上訴，本院判決如左：
    主  文
原判決撤銷，發回台灣高等法院台中分院。
    理  由
本件原判決認定上訴人甲○○（綽號「阿醉」）明知安非他命業經行政院衛生署於民
國七十九年十月九日公告列為管理之麻醉藥品，不得非法販賣、吸用、持有，竟基於
概括之犯意，意圖營利，自八十五年七月中旬某日起，至八十六年二月間止，以「0
00－000000」之呼叫器為聯絡工具，先後多次在台中市後站電玩店、台中市
○○路與中山路交岔口等不特定地點，以每小包（重量不等）新台幣（下同）五百元
至三千元不等之價格，非法販賣安非他命予魏泓亦、許成彬（以上二人經第一審判處
非法吸用化學合成麻醉藥品罪刑確定）、陳漢科及江兩堯等人非法吸用或販賣，嗣於
八十六年一月二十四日十六時許、同年二月十五日一時三十分許、同年六月二十四日
零時三十分許，在台中市○○路五十號前、台中市○區○○路及台中市○○路一七八
號前，分別經警查獲，扣得上訴人所有預備供販賣用之安非他命二小包（驗餘淨重共
○‧六二公克）等情。因而撤銷第一審關於論處上訴人非法販賣化學合成麻醉藥品（
累犯）罪刑部分之判決，改判仍論處上訴人連續非法販賣化學合成麻醉藥品(累犯)罪
刑，固非無見。
惟查：有罪判決書所記載之犯罪事實，為論罪科刑適用法律之基礎，故凡與適用法令
有關之重要事項，必須詳加認定，明確記載，然後於理由內敘明認定犯罪事實所憑之
證據及認定之理由，始足為適用法令之依據。若事實未有記載，而理由加以說明，為
理由失其依據。如事實有記載，理由未予說明，則為理由不備，按諸刑事訴訟法第三
百七十九條第十四款規定，其判決當然為違背法令。原判決事實欄僅認定記載上訴人
基於概括犯意，意圖營利，自八十五年七月中旬某日起，至八十六年二月間止，先後
多次在台中市後站電玩店、台中市○○路與中山路交岔口等不特定地點，以每小包五
百元至三千元不等之價格，非法販賣安非他命予魏泓亦、許成彬、陳漢科及江兩堯等
人，惟對於上訴人非法販賣安非他命予前開各人之次數及每次非法販賣之數量（包數
）未為明確之認定記載，自不足為適用法律之依據，於法已有未合。又原判決認扣案
之安非他命二小包（八十六年六月二十四日零時三十分在上訴人身上查獲），係上訴
人所有預備供販賣用，並於理由一說明採為認定上訴人有前開非法販賣化學合成麻醉
藥品犯行論據之一。但上訴人始終否認有非法販賣安非他命之情事，辯稱伊只有吸食
安非他命，沒有販賣，扣案之安非他命係伊向別人買的，是自己要吸的（台灣台中地
方法院檢察署八十六年度偵字第一三五四一號偵查卷第十一頁背面、原審卷第十八頁
正面）等語。而上訴人確有非法吸用化學合成麻醉藥品安非他命之犯行，亦經第一審
法院判處罪刑確定在案。原判決認該二小包安非他命係上訴人預備供販賣用，惟未敘
明其憑以認定之理由及依據，難謂無理由不備之可議。又刑事訴訟之審判係採彈劾主
義，亦即採不告不理之原則，非有訴求不得審理。依起訴書之記載，檢察官僅就上訴
人非法販賣安非他命予魏泓亦、許成彬及陳漢科部分提起公訴，對於非法販賣予江兩
堯之部分並未起訴，原審併予審判論科，但未於判決內說明其併予審判之理由，亦有
可議。上訴意旨指摘原判決不當，尚非全無理由，應認有撤銷發回更審之原因。
據上論結，應依刑事訴訟法第三百九十七條、第四百零一條，判決如主文。
中      華      民      國    八十九    年     十一     月      九      日
                              最高法院刑事第四庭
                                  審判長法官  董  明  霈
                                        法官  丁  錦  清
                                        法官  林  茂  雄
                                        法官  王  居  財
                                        法官  張  祺  祥
      右正本證明與原本無異
                                              書  記  官
中      華      民      國    八十九    年     十一     月     十六     日


司法院資訊處製作；財團法人民間司法改革基金會備份。
